【裁判字號】    99,抗,5
【裁判日期】    990129
【裁判案由】    聲明異議
【裁判全文】
臺灣高等法院高雄分院民事裁定             99年度抗字第5號
抗  告  人  甲○○
上列抗告人因債權人台灣金聯資產管理股份有限公司等人與債務
人台鳳股份有限公司等人間清償債務強制執行聲明異議事件，對
於民國98年12月7 日臺灣屏東地方法院98年度執事聲字第17號所
為裁定提起抗告，本院裁定如下：
    主  文
抗告駁回。
抗告程序費用由抗告人負擔。
    理  由
一、抗告意旨略以：執行法院98年3 月2 日屏院惠民執宙字第97
    執37091 號函囑託屏東縣潮州地政事務所對該函附表所示13
    筆未登記建物予以查封登記。惟該13筆未登記建物係抗告人
    於96年6 月5 日向台鳳股份有限公司（下稱台鳳公司）購得
    ，並陸續於97年10月22日前完成房屋稅籍移轉登記，且房屋
    納稅義務人變更為抗告人，上開建物即為抗告人所有，不為
    查封效力所及，詎執行法院仍以上開函文囑託屏東縣潮州地
    政事務所予以查封，並以98年5 月22日屏院惠民執宙字第97
    執37091 號函，囑託屏東縣潮州地政事務所塗銷抗告人所有
    上開建物其中之屏東縣內埔鄉○○段96、97建號及中林段16
    8 建號等三筆建物（門牌號碼均為屏東縣內埔鄉○○路1 號
    ）之所有權第一次登記，且駁回抗告人之異議，爰求為廢棄
    原裁定，並撤銷執行法院98年3 月2 日屏院惠民執宙字第97
    執37091 號函及98年5 月22日屏院惠民執宙字第97執37091
    號函，回復抗告人所有上開96、97、168 建號等三筆建物之
    所有權第一次登記。
二、按不動產物權依法律行為而取得者，非經登記不生效力，為
    民法第758 條所明定，此項規定並不因不動產為違章建築而
    有例外（最高法院62年台上字第2414號判例照）。次按土
    地法第43條所謂依本法所為之登記有絕對之效力，係為保護
    第三人起見，將登記事項賦予絕對真實之公信力，故第三人
    信賴登記而聲請所有權移轉登記，縱令嗣經法院查封而對於
    查封後始辦妥移轉登記，執行債權人亦不得對之主張債務人
    無權處分，而認第三人尚未取得所有權，固為本院所持之見
    解，惟此係指所有權移轉登記之情形而言，不包括所有人之
    保存登記在內。蓋保存登記並非具有創設效力，須經地政機
    關為登記之公告，在公告期內無人提起異議者，始得視為確
    定，倘在公告期內已經法院查封，即失其效力（最高法院50
    年台上字第929 號判例參照）。又實施查封後，債務人就查
    封物所為移轉、設定負擔或其他有礙執行效果之行為，對於
    債權人不生效力。實施查封後，第三人未經執行法院允許，
    占有查封物或為其他有礙執行效果之行為者，執行法院得依
    職權或依聲請排除之。強制執行法第51條定有明文。
三、經查，抗告人雖主張系爭13筆建物已由伊於96年6 月5 日向
    台鳳公司全數承購，並陸續於97年10月22日前完成房屋稅籍
    移轉登記，變更為納稅義務人，惟系爭13筆建物於執行法院
    於98年3 月2 日囑託屏東縣潮州地政事務所辦理查封登記前
    ，既屬未登記之違章建物，縱抗告人於查封前買受該建物，
    惟迄未辦理所有權移轉登記，自未取得該建物之所有權，抗
    告人主張系爭13筆建物為其所有，執行法院應撤銷查封登記
    云云，核不足取。且抗告人係於98年3 月11日就前述96、97
    、168 建號建物申請為建物第一次所有權登記，經屏東縣潮
    州地政事務所依土地登記規則第72條之規定，自98年3 月12
    日至3 月27日止，公告15日徵詢異議，並於公告期滿後之98
    年3 月31日准予辦理登記，惟屏東縣潮州地政事務於公告期
    間之同年3 月13日即接獲執行法院98年3 月2 日屏院惠民執
    宙字第97執37091 號函囑託就包括前述96、97、168 建號建
    物在內之13筆建物予以查封登記，有屏東縣潮州地政事務所
    98年8 月25日屏潮地一字第0980008011號函可稽。是抗告人
    申請就前述96、97、168 建號建物為所有權第一次登記，於
    保存登記之公告期間內，既經執行法院執行查封，依前揭說
    明，應認為公告期間業經有人提出異議，其為登記之公告應
    視為失其效力，屏東縣潮州地政事務所未查而於98年3 月31
    日准予辦理登記，此實施查封後就查封物所為保存登記之行
    為，對於債權人不生效力，執行法院於98年5 月22日以屏院
    惠民執宙字第97執37091 號函通知屏東縣潮州地政事務所將
    前述96、97、168 建號建物所為所有權第一次登記予以塗銷
    ，並無不合。原法院駁回抗告人之聲明異議，核無違誤。抗
    告意旨仍執陳詞，指摘原裁定不當，求予廢棄，為無理由，
    應予駁回其抗告。
四、據上論結，本件抗告為無理由，依強制執行法第30條之1 、
    民事訴訟法第495 條之1 第1 項、第449 條第1 項、第95條
    、第78條，裁定如主文。
中    華    民    國    99    年    1     月    29    日
                            民事第六庭
                                審判長法官  許明進
                                法      官  張明振
                                法      官  徐文祥
以上正本證明與原本無異。
如不服本裁定應於送達後10日內向本院提出再抗告狀（並按他造
當事人之人數附繕本），並繳納再抗告費新臺幣1,000 元。
再為抗告僅得以適用法規顯有錯誤為理由，並應委任律師為代理
人。
中    華    民    國    99    年    2     月    1     日
                                書  記  官  梁雅華
附註：
抗告人之配偶、三親等內之血親、二親等內之姻親，或抗告人為
法人、中央或地方機關時，其所屬專任人員具有律師資格並經法
院認適當者，亦得為第三審代理人。
抗告人或其法定代理人具有律師資格者及前項情形，應於提起抗
告或委任時釋明之。

司法院資訊處製作；財團法人民間司法改革基金會備份。
